最高法院民事判決　　　　　　　　　　　　　　　八十八年度台上字第二六五六號
　　上　訴　人　乙○○
　　訴訟代理人　黃奉彬律師
　　被 上訴 人　甲○○
右當事人間請求履行契約事件，上訴人對於中華民國八十七年十月二十六日台灣高等
法院高雄分院第二審判決（八十七年度上字第三六三號），提起上訴，本院判決如左
：
    主  文
上訴駁回。
第三審訴訟費用由上訴人負擔。
    理  由
本件上訴人主張：被上訴人與訴外人陳水崑前向宏統營造股份有限公司（下稱宏統公
司）承攬「亞太大樓」之「內外部泥作工程」，陳水崑將其中外部泥作工程轉包與伊
。施工至第二十期時，陳水崑因故停工，積欠伊工程款新臺幣（下同）一百三十萬元
。被上訴人為期工程竣工能領得保留款及保固金，乃邀伊合力完成所餘泥作工程，並
簽立同意書，同意於被上訴人領取工程款時，優先清償伊一百萬元。被上訴人已於八
十年間領取全部工程款，但迄未依約給付該款，爰本於同意書之約定，求為命被上訴
人給付伊一百萬元及法定遲延利息之判決。
被上訴人則以：伊並未欠上訴人該款，而係陳水崑所欠上訴人之承攬工程款，其請求
權之消滅時效為二年，上訴人請求時，已罹於時效而消滅，伊自得拒絕給付等語，資
為抗辯。
原審斟酌全辯論意旨及調查證據之結果，以：上訴人主張被上訴人與陳水崑合夥經營
之聯盟工程行，承攬宏統公司之亞太大樓之內外泥作工程，陳水崑將其中之外部泥作
工程轉由上訴人承攬施作，施工至第二十期時，因故停工，積欠上訴人工程款一百三
十萬元，被上訴人邀其合力完成未完之工程，並同意於領取工程款時，優先清償其工
程款一百萬元，被上訴人已於八十年七月十三日持宏總建設股份有限公司（宏統公司
為其關係企業）所簽發之支票，領得該工程款之事實，業據上訴人提出同意書及協議
書影本為證，並有臺灣省合作金庫苓雅支庫函送之支票影本可佐，復為被上訴人所不
爭，固堪信為真實。惟查本件被上訴人所同意支付上訴人之一百萬元債務，係陳水崑
將聯盟工程行承攬之上開工程轉由上訴人承作，所欠之工程款，已為上訴人所自認，
嗣被上訴人退夥，該一百萬元工程款為陳水崑所欠，亦為上訴人所不否認，故兩造所
簽同意書第一條載，被上訴人同意「於受領宏總公司亞太泥作工程保留款時，優先支
付乙○○先生一百萬元」，應係同意承擔陳水崑之債務甚明。上訴人主張係債之更改
，並無可取。而債務人因其法律關係所得對抗債權人之事由，承擔人亦得以之對抗，
民法第三百零三條第一項前段定有明文。系爭一百萬元債務，為陳水崑將聯盟工程行
承攬之上開工程轉由上訴人次承攬之工程款，自屬承攬之報酬，依民法第一百二十七
條第七款之規定，其請求權時效為兩年。依系爭同意書第一條約定「甲方（即被上訴
人）願於領受宏總公司亞太大廈泥作工程保留款時，優先支付乙○○先生一百萬元」
，則於被上訴人領取該泥作工程保留款時，上訴人之一百萬元給付請求權即得行使。
被上訴人已於八十年七月十三日兌領該泥作工程保留款，亦如前述，則上訴人就系爭
一百萬元之請求權時效，至八十二年七月十二日（按應為十三日，惟於上訴人罹於時
效之結果並無影響），即罹時效而消滅，乃上訴人遲至八十六年十一月十一日始提起
本件訴訟請求，自已逾二年之時效期間，被上訴人為時效之抗辯，拒絕給付該一百萬
元本息，即屬有據，上訴人之請求，自難准許，並說明上訴人雖曾於八十六年（即八
十二年七月十三日時效完成之後）聲請臺灣屏東地方法院核發支付命令，但因被上訴
人於期間內異議，經臺灣屏東地方法院裁定命上訴人補正裁判費，上訴人逾期未繳，
而遭駁回，自不得以之而得重行起算時效等詞，為其心證之所由得，因而維持第一審
所為上訴人敗訴之判決，經核洵無違誤。上訴人固爭執本件同意書之內容係兩造合作
承攬泥作後續工程並就工程保留款所為之盈餘分配協議，其請求權時效應依民法第一
百二十五條之規定進行，原審未斟酌兩造立同意書之前所訂協議書，探求當事人之真
意，顯有適用法則不當之違法云云，惟查原審已說明上訴人係聯盟工程行之次承攬人
，被上訴人退夥，該一百萬元係陳水崑所欠，兩造簽訂同意書，被上訴人同意於領取
工程保留款時，優先支付上訴人該一百萬元，係承擔陳水崑之債務等語，至於之前所
訂協議書，既已另立同意書，則如與同意書抵觸，仍應以同意書為準，故縱未依協議
書所載，要難指為有何適用法則不當之違法。上訴論旨，復就原審取捨證據、認定事
實及解釋契約之職權行使，指摘其為不當，或就原審已論斷，指為未說明，聲明廢棄
原判決，不能認為有理由。
據上論結，本件上訴為無理由。依民事訴訟法第四百八十一條、第四百四十九條第一
項、第七十八條，判決如主文。
中      華      民      國    八十八    年      十      月    二十九    日
                              最高法院民事第一庭
                                  審判長法官  李  錦  豐
                                        法官  楊  鼎  章
                                        法官  李  慧  兒
                                        法官  王  茂  修
                                        法官  陳  重  瑜
      右正本證明與原本無異
                                              書  記  官
中      華      民      國    八十八    年     十一     月     十九     日
